臺灣臺南地方法院刑事判決　　　　　　　　　　　　　九十年度訴字第一三二七號
　　公　訴　人　臺灣台南地方法院檢察署檢察官
　　被　　　告　甲○○
右列被告因違反槍砲彈藥刀械管制條例案件，經檢察官提起公訴（九十年度偵字第一
二八六三號），本院判決如左：
    主  文
甲○○未經許可，持有空氣槍，處有期徒刑壹年貳月，併科罰金新台幣貳萬元，罰金
如易服勞役，以銀元參佰元即新台幣玖佰元折算壹日。緩刑伍年。扣案空氣長槍壹枝
（槍枝管制編號：0000000000號）、鐵珠彈壹瓶（共計壹佰伍拾顆），均
沒收。
    事  實
一、甲○○於民國八十二、三年間某日，在台南縣善化鎮上之「廣成玩具店」，以新
    臺幣（下同）五千元之價格購得具有殺傷力之空氣槍一枝、及可供上述空氣槍發
    射用之鐵珠彈一瓶等物，因而未經許可而無故持有。為警於九十年八月十三日下
    午十四時三十分許，在台南縣大內鄉內郭村後堀六五號之六其住處搜索查獲，並
    扣得前揭空氣槍一枝及鐵珠彈一瓶（共計一百五十顆）。
二、案經台南縣警察局移送台灣台南地方法院檢察署檢察官偵查起訴。
    理  由
一、訊據被告甲○○固不否認於上揭時、地持有該空氣槍、鐵珠彈等情，惟矢口否認
    有何違反槍砲彈藥刀械管制條例之犯行，辯稱：因居住山區，該空氣槍原係用來
    打小鳥、蛇及防身之用，但該槍已損壞，並無殺傷力，伊一直將之置放在家中，
    亦不知法律有修正管制云云。然查：
（一）前揭扣案之空氣槍經送內政部警政署刑事警察局鑑定結果，認送鑑空氣槍一枝
      （獲案槍枝管制編號：0000000000），係玩具空氣槍，以外接小型
      二氧化碳高壓鋼瓶內氣體為發射動力，經實際試射，彈丸單位面積動能達４０
      ‧３４焦耳／平方公分；送鑑鐵珠均係直徑約６ｍｍ鋼珠，此有該局九十年八
      月二十三日刑鑑字第一七七○四○號鑑驗通知書一份附於偵查卷可憑，而依日
      本科學警察研究所之研究，發射彈丸之單位面積動能達２０焦耳／平方公分以
      上，即足以進入人體皮肉層，堪認上開空氣槍具有殺傷力無誤。
（二）被告雖執前詞置辯，惟證人即查獲本案之員警何昱輝到庭結證稱：當時是在被
      告住處二樓床頭櫃查獲扣案之空氣槍，被告以布包著該槍，看起來蠻乾淨的，
      外觀無任何破損情形，扣案後即將原物送請鑑定，伊對槍械不瞭解，並無修復
      後再送鑑之情形等語。再按內政部刑事警察局鑑定槍枝除制式槍枝為取得該槍
      之特徵紋痕，需排除故障予以試射外，其他槍種則係依送鑑時狀況加以鑑定，
      又制式槍枝若經修復，必於鑑驗情形內加以註明，本件送鑑之槍枝經查鑑驗通
      知書之「鑑驗情形」均未再加註解，應無「槍枝拉柄環扣無法扣住」及「嚴重
      漏氣」之情形，此有該局（九一）刑鑑字第八一五八號函可憑。又本院復依職
      權將上開空氣槍送請法務部調查局覆驗結果，亦認「1.附頁照片一送鑑空氣長
      槍乙枝（編號0000000000）係以啣接在槍身尾端套筒內氣體鋼瓶中
      之壓縮氣體為動力，發射與槍管口徑６ｍｍ相當之球形彈丸，該槍機械性能良
      好，未發現曾經改裝改造的痕跡，送鑑時槍身尾端套筒內鋼瓶的氣體已用罄。
      照片二鋼珠每粒直徑６ｍｍ、重約０‧８８公克，適合照片一送鑑空氣槍使用
      。2.取照片一槍枝及照片二鋼珠實際射擊檢測，以彈速測定儀於槍口前方２０
      ０公分處測得九次射擊結果之平均彈速為每秒５２９呎（１６０‧８公尺），
      換算成發射鋼珠的單位面積動能為４０‧２４焦耳／平方公分。3.根據日本科
      學警察研究所之研究，發射彈丸之單位面積動能達２０焦耳／平方公分以上，
      即足以進入人體皮肉層」，亦有法務部調查局九十一年四月二十九日調科參字
      第０９１２００２６１８２０號鑑定通知書一份附卷可查，是被告所辯上開空
      氣槍已損壞而無殺傷力一詞，難以憑採。
（三）刑法第十六條規定，不得因不知法律而免除刑事責任。但按其情節得減輕其刑
      。如自信其行為為法律所許可而有正當理由者，得免除其刑；究有無該條所定
      情形而合於得免除其刑者，係以行為人欠缺違法性之認識，即以無違法性之認
      識為前提，且其自信在客觀上有正當理由，即依一般觀念，通常人不免有此誤
      認而信為正當，亦即其欠缺違法性認識已達於不可避免之程度者，始足當之，
      如其欠缺未達於此程度，其可非難性係低於通常，則僅得減輕其刑（最高法院
      八十八年度第五六五八號判決參照）。又所謂不知法令，係指對於刑罰法令有
      所不知，且其行為不含有惡性而言（最高法院二十年度非字第一一號判例參照
      ）。則被告持有前開具殺傷力空氣槍之行為，既足以危害社會秩序及人身安全
      ，尚難認其行為不含惡性，亦難認其當時有「在客觀上有正當理由之自信」，
      自不得免除其刑，且被告可非難性亦不低於通常，亦不得依前開規定減輕其刑
      。是以，被告自不得以其不知法律業已修正云云，飾卸其責，否則無知者即可
      隨心妄為，而知法者反處於不利之地位，豈為情理之平，從而被告所辯，實無
      足取。
（四）綜上所述，被告上開所辯無非卸責之詞，不足採信。此外，並有扣案之空氣槍
      一枝、鋼珠一瓶（共計一百五十顆）、及照片四幀在卷可稽。本件事證明確，
      被告犯行已堪認定，應予依法論科。
二、按槍砲彈藥刀械管制條例，已於八十六年十一月二十四日修正，並於同月二十六
    日生效，被告於八十二、三年間某日至九十年八月十三日為警查獲止，未經許可
    ，無故持有前揭槍枝之行為，係持有行為之繼續，並繼續至該條例修正之後，始
    為警查獲，為繼續犯，應適用修正後之新法予以論罪科刑。是核被告甲○○所為
    ，係犯槍砲彈藥刀械管制條例第八條第四項未經許可，無故持有具有殺傷力之空
    氣槍枝罪。公訴人雖認被告係犯同法第十一條第四項之未經許可持有其他可發射
    子彈具殺傷力槍砲罪，然被告所持有之前揭槍枝，顯屬同法第八條之空氣槍，是
    公訴人所指實有誤會，惟其基本社會事實相同，本院自應審理，並依法變更起訴
    法條。爰審酌被告犯罪之動機、目的、手段、及其持有槍枝之所為對社會及人身
    安全威脅甚鉅，惟念及被告犯後坦承部分犯行態度尚佳等一切情狀，量處如主文
    所示之刑，以示懲儆。又被告前未曾受有期徒刑以上刑之宣告，有卷附台灣台南
    地方法院檢察署刑案資料查註紀錄表及臺灣高等法院被告全國前案紀錄表可稽，
    其因一時失慮，致罹刑章，經此刑之宣告後，應知所警惕，信無再犯之虞，本院
    認所宣告之刑以暫不執行為適當，併諭知緩刑五年，以啟自新。扣案空氣槍一枝
    （槍枝管制編號：0000000000號）係違禁物，另扣案供上開空氣槍所
    用之鐵珠彈一瓶（共計一百五十顆），為被告所有，供本件犯罪所用之物，應分
    別依刑法第三十八條第一項第一款、第二款之規定併予宣告沒收。
三、另槍砲彈藥刀械管制條例第十九條有關犯同條例第八條之罪宣告強制工作之規定
    ，業經立法院三讀通過刪除，並經總統於九十年十一月十四日公布，於九十年十
    一月十六日生效，而依刑法第二條第二項之規定，保安處分適用裁判時之法律，
    本件爰不諭知被告令入勞動場所強制工作，附此敘明。
據上論斷，應依刑事訴訟法第二百九十九條第一項前段、第三百條、槍砲彈藥刀械管
制條例第八條第四項，刑法第十一條前段、第三十八條第一項第一款、第二款、第四
十二條第二項、第七十四條第一款，罰金罰緩提高標準條例第二條，判決如主文。
，判決如主文。
中      華      民    國    九十一    年      五      月    三十一      日
                              臺灣臺南地方法院刑事第五庭
                                  審判長  法  官  陳振謙
                                          法  官  陳映佐
                                          法  官  孫淑玉
右正本證明與原本無異
如不服本判決應於送達後十日內向本院提出上訴狀
                                          書記官  陳月珍
中      華      民    國    九十一    年      五      月    三十一      日
附錄本案論罪科刑法條全文：
槍砲彈藥刀械管制條例第八條
未經許可，製造、販賣或運輸鋼筆槍、瓦斯槍、麻醉槍、獵槍或空氣槍者
，處五年以上有期徒刑，併科新台幣一千萬元以下罰金。
未經許可，轉讓、出租或出借前項所列槍枝者，處三年以上十年以下有期
徒刑，併科新台幣七百萬元以下罰金。
意圖供自己或他人犯罪之用，而犯前二項之罪者，處無期徒刑或七年以上
有期徒刑，併科新台幣一千萬元以下罰金。
未經許可，持有、寄藏或意圖販賣而陳列第一項所列槍枝者，處一年以上
七年以下有期徒刑，併科新台幣七百萬元以下罰金。
第一項至第三項之未遂犯罪之。
